臺灣新北地方法院刑事判決
110年度審訴字第1401號
公  訴  人  臺灣新北地方檢察署檢察官
被      告  楊景順


上列被告因妨害公務等案件，經檢察官提起公訴（110年度少連
偵字第336號），被告於準備程序中對被訴事實為有罪陳述，本
院合議庭裁定由受命法官獨任行簡式審判程序，並判決如下：
　　主　文
楊景順成年人與少年結夥三人以上攜帶兇器毀越安全設備竊盜，
處有期徒刑伍月，如易科罰金，以新臺幣壹仟元折算壹日。
　　事　實
一、楊景順與少年林○翔（民國92年8月生，真實姓名詳卷）、莊
    ○揚（94年10月生，真實姓名詳卷）、蔡○軒（93年11月生，
    真實姓名詳卷，以上少年3人業經本院少年法庭裁定交付保
    護管束）共同意圖為自己不法之所有，基於結夥三人以上攜
    帶兇器毀越安全設備竊盜、毀損公務員職務上掌管物品及損
    壞公務員依法所施封印之犯意聯絡，於110年7月12日2時17
    分許，由楊景順攜帶其所有客觀上具有危險性、足以對人之
    生命及身體構成威脅，可供兇器使用之老虎鉗1支（未扣案
    ），一同前往新北市○○區○○○路0段000巷0號之1新北市政府
    警察局交通警察大隊林口拖吊保管場，先自外圍鐵網破損處
    侵入保管場內，共同竊取由保管場管理員林偉堅所管領未懸
    掛車牌之報廢普通重型機車1輛（原車號為F29-472號，係由
    警方查扣沒入），再由楊景順持老虎鉗破壞該保管場另一側
    外圍鐵網後將上開竊得之機車牽離現場，藏放在該保管場外
    附近草叢中，並撕毀警方張貼於上開報廢機車儀表板上之沒
    入車輛封印貼紙。楊景順等4人隨後先返回少年林○翔位於新
    北市蘆洲區之住處，再於同日4時9分許，一同返回上址保管
    場，合力將上開竊得之機車推運回林○翔住處地下1樓停車場
    ，再移至新北市○○區○○○路00巷0號前藏放。嗣因林偉堅發現
    遭竊，報警處理，經警調閱相關監視器畫面後，循線於同年
    7月14日4時5分許，在新北市三重區正義北路33巷1號前尋獲
    上開失竊機車（已發還林偉堅），並於同日18時許，持臺灣
    新北地方檢察署檢察官核發之拘票前往新北市○○區○○路00巷
    0弄0號前將楊景順拘提到案，而查悉上情。
二、案經新北市政府警察局林口分局報告臺灣新北地方檢察署檢
    察官偵查起訴。
　　理　由
一、按除被告所犯為死刑、無期徒刑、最輕本刑為3年以上有期
    徒刑之罪或高等法院管轄第一審案件者外，於第一次審判期
    日前之準備程序進行中，被告先就被訴事實為有罪之陳述時
    ，審判長得告知被告簡式審判程序之旨，並聽取當事人、代
    理人、辯護人及輔佐人之意見後，裁定進行簡式審判程序，
    刑事訴訟法第273條之1第1項定有明文。經核本件被告所犯
    係死刑、無期徒刑、最輕本刑為3年以上有期徒刑以外之罪
    ，其於準備程序中就被訴之事實為有罪陳述，經法官告知簡
    式審判程序之旨，並聽取公訴人及被告之意見後，本院合議
    庭依刑事訴訟法第273條之1第1項規定，裁定由受命法官獨
    任進行簡式審判程序，合先敘明。
二、上揭犯罪事實，業據被告楊景順於警詢、偵查及本院審理時
    均坦承不諱，核與證人即被害人林偉堅於警詢及偵查中、證
    人即同案少年林○翔、莊○揚、蔡○軒於警詢時證述之情節相
    符，復有新北市政府警察局林口分局扣押筆錄、扣押物品目
    錄表各1份、監視器錄影畫面翻拍照片47張、案發現場照片5
    張、查獲照片7張、新北市政府警察局舉發違反道路交通管
    理事件通知單、新北市政府警察局執行交通違規移置保管車
    輛收據第三聯、車號000-000號車輛詳細資料報表各1份、監
    視器錄影光碟1片（見偵卷第27頁至第29頁、第31頁至第34
    頁、第40頁至第51頁、第53頁至第55頁及證物袋）附卷可稽
    ，足認被告前開自白與事實相符，應可採信。本件事證明確
    ，其犯行堪以認定，應依法論科。
三、論罪科刑：
　㈠按刑法第321條第1項第2款所謂「毀越」門扇牆垣或其他安全
    設備，「毀」係指毀損、毀壞，「越」則指越進、越入、超
    越或踰越而言，毀而不越，或越而不毀，均得依該條款處斷
    ，亦即祇要毀越行為足使該門扇或安全設備喪失防閑作用，
    即該當於前揭規定之要件（最高法院77年度台上字第1130號
    判決意旨參照）；又所謂「其他安全設備」，係指門窗、牆
    垣以外，依社會通常觀念足認為防盜之設備而言（最高法院
    55年台上字第547號、78年度台上字第4418號判決意旨參照
    ）。另刑法第321條第1項第3款之攜帶兇器竊盜罪，係以行
    為人攜帶兇器竊盜為其加重條件，此所謂兇器，其種類並無
    限制，凡客觀上足對人之生命、身體、安全構成威脅，具有
    危險性之兇器均屬之，且祇須行竊時攜帶此種具有危險性之
    兇器為已足，並不以攜帶之初有行兇之意圖為必要（最高法
    院79年度台上字第5253號判決意旨參照）。本件被告係持老
    虎鉗破壞上址保管場之外圍鐵網一節，業據被告於警詢及偵
    查中陳述明確（見偵卷第8頁反面、第68頁），該老虎鉗既
    能破壞鐵網，質地自屬堅硬，如以之攻擊人體，足以造成相
    當之傷害，是可認該物客觀上可對人之生命、身體、安全構
    成威脅，具有危險性，而屬刑法第321條第1項第3款所稱之
    兇器；又被告持老虎鉗破壞保管場外圍鐵網，該鐵網雖非門
    窗牆垣，惟該鐵網與門窗牆垣同樣具有防閑作用，依社會通
    常觀念足認為防盜之設備，應屬安全設備，故被告將之破壞
    ，自屬毀壞安全設備之行為。
　㈡核被告所為，係犯刑法第138條之毀損公務員職務上掌管之物
    品罪、同法第139條第1項之損壞公務員依法所施封印罪及同
    法第321條第1項第2款、第3款、第4款之結夥三人以上攜帶
    兇器毀越安全設備竊盜罪。起訴書誤載被告係犯刑法第138
    條之毀損公務員職務上掌管「文書」罪及同法第321條第1項
    第2、4款結夥三人以上攜帶兇器竊盜罪（即漏載「第3款」
    及「毀越安全設備」）等部分，均業經公訴檢察官當庭補充
    更正，被告亦為認罪之表示（見本院卷第42頁至第43頁），
    附此敘明。
　㈢被告與少年林○翔、莊○揚、蔡○軒就上開犯行，有犯意聯絡及
    行為分擔，應論以共同正犯。又刑法第321條第1項第4款之
    結夥竊盜罪本質即為共同犯罪，自毋庸於主文罪名諭知係共
    同犯罪（最高法院83年度台上字第2520號判決要旨參照）。
　㈣按刑法上一行為而觸犯數罪名之想像競合犯存在之目的，在
    於避免對於同一不法要素予以過度評價，其所謂「同一行為
    」係指所實行者為完全或局部同一之行為而言。因此刑法修
    正刪除牽連犯之規定後，於修正前原認屬於方法目的或原因
    結果之不同犯罪，其間如有實行之行為完全或局部同一之情
    形，應得依想像競合犯論擬。被告為遂行竊取本案機車之目
    的，於行竊過程中毀損公物及封印，其行為局部同一，屬一
    行為觸犯數罪名，為想像競合犯，應依刑法第55條前段規定
    ，從一重之結夥三人以上攜帶兇器毀越安全設備竊盜罪處斷
    。
　㈤按刑法總則之加重，係概括性之規定，所有罪名均一體適用
    ；刑法分則之加重，係就犯罪類型變更之個別犯罪行為予以
    加重，成為另一獨立之罪名。兒童及少年福利與權益保障法
    第112條第1項前段所定：「成年人教唆、幫助或利用兒童及
    少年犯罪或與之共同實施犯罪或故意對其犯罪者，加重其刑
    至二分之一」，其中成年人教唆、幫助或利用兒童及少年犯
    罪或與之共同實施犯罪之加重，並非對於個別特定之行為而
    為加重處罰，其加重係概括性之規定，對一切犯罪皆有其適
    用，自屬刑法總則加重之性質；至故意對兒童及少年犯罪之
    加重，係對被害人為兒童及少年之特殊要件予以加重處罰，
    乃就犯罪類型變更之個別犯罪行為予以加重，則屬刑法分則
    加重之性質。又參照司法院院解字第3755號解釋，刑法第41
    條第1項前段所稱犯最重本刑為5年以下有期徒刑之刑者，係
    指法定最重本刑而言，並不包括依總則加重或減輕情形在內
    （最高法院103年度台非字第306號判決意旨參照）。查被告
    為本案行為時係年滿20歲之成年人，共犯少年林○翔、莊○揚
    、蔡○軒則均為14歲以上未滿18歲之少年，有被告個人戶籍
    資料查詢結果、共犯少年3人之臺灣高等法院少年前案紀錄
    表各1份在卷可佐（見本院卷第21頁、第33頁至第37頁），
    則被告與少年林○翔、莊○揚、蔡○軒共犯結夥三人以上攜帶
    兇器毀越安全設備竊盜罪，自應依兒童及少年福利與權益保
    障法第112條第1項「與少年共同實施犯罪」之規定加重其刑
    。
　㈥按刑法第321條第1項之加重竊盜罪之法定刑為「6月以上5年
    以下有期徒刑」，然同為本條項竊盜行為者，其原因動機不
    一，犯罪情節亦未必盡同，且行為人構成本條項款之加重要
    件之原因，或有出於偶然因素，且於事實上之危險性，亦無
    其必然性，是法律科處此類犯罪，所設之法定最低本刑卻屬
    相同，不可謂不重，另本條項之罪係經列為刑法第61條第2
    款之可裁判上免除其刑之罪名，是應可推認立法者亦認犯本
    條項之罪，如係情節輕微，顯可憫恕者，除可依刑法第59條
    規定為減輕外，亦可依第61條規定為裁判上免除。查被告行
    為時甫成年，年紀尚輕，為本案犯行前無竊盜前科，有臺灣
    高等法院被告前案紀錄表1份在卷可參，被告與上述少年行
    竊之時間為深夜，地點為拖吊保管場，其等加重竊盜犯行所
    生之危險性程度較輕，且竊取之財物係遭警方查扣之報廢機
    車，價值非鉅，犯罪情節尚非重大，綜合被告上述犯罪情狀
    以觀，倘處以最低刑猶嫌情輕法重（本件因依兒童及少年福
    利與權益保障法第112條第1項「與少年共同實施犯罪」規定
    加重其刑，最低刑度為不得易科罰金之有期徒刑7月），爰
    依刑法第59條之規定酌減其刑，並與上開加重事由依法先加
    後減之。
　㈦爰審酌被告為圖一己之私，不思以正當方式獲取財物，反與
    少年林○翔、莊○揚、蔡○軒共同以前揭方式竊取拖吊保管場
    內經警查扣之報廢機車，漠視國家公權力之存在，顯見其法
    治觀念薄弱，所為應予非難，兼衡其犯罪之動機、目的、手
    段、共犯間之犯罪分工態樣、所竊得財物之種類及價值、犯
    後坦承犯行之態度，及高職肄業之智識程度，自陳在菜市場
    工作、未婚、需扶養祖母、經濟狀況普通之生活情形（見被
    告個人戶籍資料、本院卷第52頁）等一切情狀，量處如主文
    所示之刑，並諭知易科罰金之折算標準。
四、關於沒收：
　㈠被告本案共同竊得之原車號000-000號普通重型機車1輛，已
    尋獲扣案並由被害人林偉堅領回保管一節，業據被害人於偵
    查中供述明確（見偵卷第79頁反面），爰依刑法第38條之1
    第5項規定不予宣告沒收。
　㈡被告持以犯本案所使用之老虎鉗1支，並未扣案，被告於警詢
    時復陳稱該老虎鉗行竊完後沒有帶回蘆洲等語（見偵卷第9
    頁），卷內亦無證據資料足資證明該老虎鉗仍現實存在，又
    非屬違禁物或本院應義務沒收之物，為免將來執行困難，爰
    不予宣告沒收，末此說明。
據上論斷，應依刑事訴訟法第273條之1第1項、第299條第1項前
段，判決如主文。
本案經檢察官王宗雄提起公訴，檢察官林亭妤到庭執行職務。
中　　華　　民　　國　 111　　年　　 2　　月　　 8　　日
　　　　　　　　　刑事第二十三庭　法　官　藍海凝　
上列正本證明與原本無異。
如不服本判決，應於判決送達後20日內敘明上訴理由，向本院提
出上訴狀 (應附繕本) ，上訴於臺灣高等法院。其未敘述上訴理
由者，應於上訴期間屆滿後20日內向本院補提理由書「切勿逕送
上級法院」。
　　　　　　　　　　　　　　　　　書記官　羅婉嘉
中　　華　　民　　國　 111　　年　　 2　　月　　 8　　日
附錄本案論罪科刑法條全文：
中華民國刑法第138條
毀棄、損壞或隱匿公務員職務上掌管或委託第三人掌管之文書、
圖畫、物品，或致令不堪用者，處5年以下有期徒刑。
中華民國刑法第139條
損壞、除去或污穢公務員依法所施之封印或查封之標示，或為違
背其效力之行為者，處2年以下有期徒刑、拘役或20萬元以下罰
金。
為違背公務員依法所發具扣押效力命令之行為者，亦同。
中華民國刑法第320條
意圖為自己或第三人不法之所有，而竊取他人之動產者，為竊盜
罪，處5年以下有期徒刑、拘役或50萬元以下罰金。
意圖為自己或第三人不法之利益，而竊佔他人之不動產者，依前
項之規定處斷。
前二項之未遂犯罰之。
中華民國刑法第321條
犯前條第1項、第2項之罪而有下列情形之一者，處6月以上5年以
下有期徒刑，得併科50萬元以下罰金：
一、侵入住宅或有人居住之建築物、船艦或隱匿其內而犯之。
二、毀越門窗、牆垣或其他安全設備而犯之。
三、攜帶兇器而犯之。
四、結夥三人以上而犯之。
五、乘火災、水災或其他災害之際而犯之。
六、在車站、港埠、航空站或其他供水、陸、空公眾運輸之舟、
     車、航空機內而犯之。
前項之未遂犯罰之。